最高法院刑事判決                                八十八年度台非字第二○六號
    上訴人  最高法院檢察署檢察總長
    被  告  甲○○
右上訴人因被告妨害家庭案件，對於台灣南投地方法院中華民國八十八年二月二日第
一審確定判決（八十八年度投刑簡字第五三號，起訴案號：台灣南投地方法院檢察署
八十七年度偵字第四五九○號），認為違法，提起非常上訴，本院判決如左：
    主  文
原判決撤銷。
本件公訴不受理。
    理  由
非常上訴理由稱：「按判決不適用法則或適用不當者為違背法令。又告訴乃論之罪，
告訴人於辯論終結前，得撤回其告訴。告訴經撤回者，法院應諭知不受理之判決。刑
事訴訟法第三百七十八條、第二百三十八條、第三百零三條第三款分別定有明文。查
本件被告所犯，係刑法第二百三十九條前段之通姦罪，依同法第二百四十五條規定，
須告訴乃論。案經告訴人蔡慶豐告訴之後，檢察官於八十七年十一月二十一日以八十
七年度偵字第四五九○號聲請簡易判決處刑書，聲請原審法院以簡易判決處刑，因檢
察官認同案被告鍾超明犯罪嫌疑不足，依刑事訴訟法第二百五十二條第十款處分不起
訴尚未確定，致案未送審。告訴人於八十八年一月一日具狀向原審法院撤回告訴，因
本案尚未繫屬，原審法院乃將該撤回告訴狀，函送檢察官辦理。檢察官將該撤回告訴
狀影印，附入偵查卷一併送審，原審即應為公訴不受理之諭知。乃竟未經查明，逕以
簡易判決判處被告有期徒刑四月，揆諸首開說明，自屬違法。案經確定，且不利於被
告。合依刑事訴訟法第四百四十一條、第四百四十三條提起非常上訴，以資救濟。」
本院按告訴乃論之罪，告訴人於第一審辯論終結前，得撤回其告訴。又其告訴經撤回
者，應諭知不受理之判決。刑事訴訟法第二百三十八條第一項、第三百零三條第三款
規定甚明。本件被告甲○○被訴觸犯刑法第二百三十九條前段之通姦罪嫌，依同法第
二百四十五條第一項之規定，須告訴乃論。告訴人蔡慶豐於檢察官聲請原審法院以簡
易判決處刑後，業於民國八十八年一月一日具狀向原審法院撤回告訴，因本案尚未繫
屬，原審法院乃於同年月十二日，將該撤回告訴狀函送台灣南投地方法院檢察署辦理
（見原審卷第七、八頁）。檢察官遂將該撤回告訴狀影本，附於偵查卷一併送審（見
偵查卷第三十頁），依首開說明，本件依法自應為公訴不受理之判決。乃原審法院未
經查明，竟於八十八年二月二日逕以簡易判決處刑，論被告以連續有配偶而與人通姦
罪，判處有期徒刑四月，並諭知易科罰金之折算標準，自有適用法則不當之違背法令
。案經確定，且於被告不利。非常上訴意旨，執以指摘，洵有理由，應由本院將原判
決撤銷，另為公訴不受理之諭知，以資救濟。
據上論結，應依刑事訴訟法第四百四十七條第一項第一款但書、第三百零三條第三款
，判決如主文。
中      華      民      國    八十八    年      七      月    二十九    日
                              最高法院刑事第四庭
                                  審判長法官  黃  劍  青
                                        法官  劉  敬  一
                                        法官  林  增  福
                                        法官  邵  燕  玲
                                        法官  張  清  埤
      右正本證明與原本無異
                                              書  記  官
中      華      民      國    八十八    年      八      月      四      日
